【裁判字號】    98,訴,453
【裁判日期】    980731
【裁判案由】    強盜等
【裁判全文】
臺灣嘉義地方法院刑事判決               98年度訴字第453號
公  訴  人  臺灣嘉義地方法院檢察署檢察官
被      告  丙○○
                    樓之5（
選任辯護人  蔡碧仲律師
            張宗存律師
            陳振榮律師
被      告  戊○○
                    押）
指定辯護人  本院公設辯護人庚○○
上列被告因強盜等案件，經檢察官提起公訴（98年度偵字第2598
號、第3446號），本院判決如下：
    主  文
丙○○共同犯刑法第三百二十一條第一項第三款之罪，累犯，處
有期徒刑柒月；又犯強盜罪而有刑法第三百二十一條第一項第三
、四款之情形，累犯，處有期徒刑柒年捌月，應執行有期徒刑捌
年。
戊○○犯強盜罪而有刑法第三百二十一條第一項第三、四款情形
，處有期徒刑柒年。
    犯 罪 事 實
一、丙○○前因施用毒品案件，經臺灣彰化地方法院於民國90年
    5月24日，以90年度訴字第274號判決判處有期徒刑7月、4月
    ，定應執行有期徒刑9月確定，再因竊盜、強盜案件，經同
    院於91年6月17日，以89年度少訴字第8號判決判處有期徒刑
    4月、3年6月，定應執行有期徒刑3年8月確定，前揭各罪復
    經裁定應執行有期徒刑4年5月確定，於93年8月16日縮短刑
    期假釋出監，付保護管束，於94年10月18日假釋期滿，未經
    撤銷，所餘未執行之刑以已執行論而執行完畢。詎仍不悔改
    ，因缺錢花用，分別為以下犯行：
(一)於98年2月7日晚間8時許，與丁○○（現役軍人，另由檢察
    官移送國防部中部軍事檢察署偵辦）、乙○○（另經檢察官
    通緝中）共同意圖為自己不法之所有，基於竊盜之犯意聯絡
    ，在雲林縣虎尾鎮○○街101號8樓之5丙○○住處謀議竊取
    自小客車之車牌，旋由丁○○、乙○○於隔日（即8日）上
    午8時許，前往雲林縣虎尾鎮某路邊，各持客觀上足對人之
    生命、身體、安全構成威脅，具有危險性而可作為兇器使用
    之扳手1支，竊取甲○○所有，停放路邊之車牌號碼CR-3039
    號自小客車之車牌2面得手。
(二)丙○○、戊○○復與丁○○、乙○○於98年2月8日晚間8時
    許，在丙○○上址住處，共同意圖為自己不法之所有，基於
    強盜之犯意聯絡，謀議強盜加油站，利用乙○○先前於98年
    2月7日晚間10時30分許，在雲林縣虎尾鎮○○路562號「東
    山租賃有限公司」，以新臺幣（下同）1,600元向不知情之
    郭彥希租借車牌號碼II-2697號之自小客車1台（租期至同年
    月10日晚間7時35分許）作為交通工具，由戊○○與丁○○
    至雲林縣虎尾鎮○○路○段403號之1「大盤大大賣場」購買
    西瓜刀2把、口罩4個、手套4雙與鴨舌帽4頂等物，丙○○再
    於98年2月9日凌晨0時許，在其上址住處，提供預先準備之
    黑色長袖外套、上衣、長褲共4套連同上開口罩4個、手套4
    雙與鴨舌帽4頂等物，供4人換穿以掩飾身份，丙○○並提供
    客觀上足對人之生命、身體、安全構成威脅，具有危險性而
    可作為兇器使用之不具殺傷力手槍2支，自己取用1支，將另
    1支手槍交付丁○○，再將前揭客觀上足對人之生命、身體
    、安全構成威脅，具有危險性而可作為兇器使用之西瓜刀2
    把各交付戊○○、乙○○，4人遂於同日凌晨1時許，由丙○○駕駛車牌號碼II-2697號之自小客車搭載戊○○、乙○○
    、丁○○3人，攜帶前揭兇器，先在雲林縣某處，由丁○○
    與戊○○下車，分持扳手各1支，拆卸丙○○所駕駛車輛之
    II-2697號車牌，換裝竊得之CR-3039號車牌2面後，再由丙○○駕車搭載戊○○、丁○○、乙○○，於同日凌晨1時30
    分許，至嘉義縣大林鎮三村里橋子頭1-15號「嘉林加油站」
    內、外島加油亭間停放後，由丙○○持手槍下車，站在駕駛
    座旁，對加油亭內之員工己○○恫嚇：「不要動」等語，丁○○則持手槍1支、乙○○持西瓜刀1把各自副駕駛座與副駕
    駛座後座下車，在加油站之辦公室外巡視把風，戊○○則自
    駕駛座後座持西瓜刀1支下車，持刀抵住己○○脖子，並以
    另1隻手抓住己○○脖子，其等以此強暴、脅迫方式至使己○○不能抗拒，喝令己○○將加油亭內抽屜打開，強取己○○所管領之腰包與銅板盒各1個，得款現金約1萬餘元得手，
    隨即由丙○○駕車搭載逃逸，復由丙○○各朋分贓款2,500
    元予戊○○、丁○○2人。嗣經警據報，分別於98年3月23日
    下午6時許、98年4月21日晚間8時許，在丙○○前址住處與
    戊○○位於雲林縣土庫鎮秀潭56號之1住處分別拘獲，而悉
    上情。
二、案經臺灣嘉義地方法院檢察署檢察官主動指揮嘉義縣警察局
    民雄分局偵查後起訴。
    理  由
壹、程序事項
一、按被告以外之人於審判外之言詞或書面陳述，除法律有規定
    者外，不得作為證據；而於偵查中向檢察官所為之陳述，除
    顯有不可信之情況者外，得為證據，刑事訴訟法第159條第
    1項、第159條之1第2項分別定有明文。本件證人即告訴人己○○、證人郭彥希、辛○○、丙○○之母親張滿珍、加油站
    員工蘇國楨、共同正犯丁○○於偵查中經具結所為證言，對
    被告2人、證人即共同正犯戊○○於偵查中具結之證詞對丙○○而言，固屬被告以外之人於審判外之言詞陳述，惟係於
    自由意志下所為陳述，並經檢察官告知刑事訴訟法第181條
    之得拒絕證言之情形後具結，復無顯不可信之情形，依刑事
    訴訟法第159條之1第2項規定，自應有證據能力。至於共同
    正犯丙○○於偵查中以被告身分接受檢察官訊問，並未以證
    人身分，告以具結意義後接受訊問部分，依刑事訴訟法第15
    8條之3規定，其於偵查中之供述，對被告戊○○而言，則無
    證據能力。
二、又被告以外之人於審判外之陳述，雖不符前4條（即刑事訴
    訟法第159條之1至之4）之規定，而經當事人於審判程序同
    意作為證據，法院審酌該言詞陳述或書面陳述作成時之情況
    ，認為適當者，亦得為證據。當事人、代理人或辯護人於法
    院調查證據時，知有第159條第1項不得為證據之情形，而未
    於言詞辯論終結前聲明異議者，視為有前項之同意，此觀刑
    事訴訟法第159條之5規定甚明。公訴檢察官、被告及選任及
    指定辯護人於本院行準備程序或審理時對於證人己○○、郭
    彥希、辛○○、謝淑齋及共同被告2人間於警詢之陳述及對
    於本案引用之相關具傳聞性質證據資料等（詳如下述）證據
    能力，均表示同意作為本案之證據，且迄於言詞辯論終結前
    亦未聲明異議。本院審酌前揭證人之陳述及證據資料作成時
    之情況，核無違法取證或其他瑕疵，認為以之作為證據為適
    當，自得作為證據。
貳、實體事項
一、認定犯罪事實所憑證據及理由
(一)訊據被告丙○○，對於犯罪事實一(一)、(二)所示犯行；被告戊○○對於犯罪事實一(二)所示犯行於本院審理時均坦承不諱（
    見本院卷第98、184頁），核與證人己○○、郭彥希、辛○○於警詢及偵查中具結；證人張滿珍、蘇國楨、共同正犯丁○○於偵查中經具結；證人謝淑齋於警詢之證述情節相符，
    並互與共同被告戊○○於警詢及偵查中具結之證詞相合（見
    嘉義縣警察局民雄分局嘉民警偵字第09800817 64號卷，下
    稱警一卷，第9至25頁、嘉民警偵字第098008239 5號卷，下
    稱警二卷，第2至18頁；98年度偵字第2598號卷，下稱偵一
    卷，第34至38、122至124、128至130頁；98年度偵字第3446
    號卷，下稱偵二卷，第10至13、17至23、28至29頁；本院卷
    第143至146頁），並有自願搜索同意書、嘉義縣警察局民雄
    分局偵查隊搜索扣押筆錄、扣押物品目錄表、扣押物品收據
    、通聯記錄、東山租賃有限公司名片影本、租車契約書、照
    片20張、現場模擬照片4張、報紙、車輛照片8張、監視翻拍
    照片10張、稅務電子閘門財產所得調件明細表、財團法人金
    融聯合徵信中心信用卡資訊查詢、典當資料查詢、戊○○手
    繪現場圖、法務部票據信用資訊連結作業、車號查詢汽車車
    籍、臺中商業銀行98年5月21日中業管字第09807007799號函
    、失車唯讀案件基本資料、車籍查詢基本資料詳細畫面等件
    在卷可資佐憑（見警一卷第28至33、37至39、45至55頁；警
    二卷第28至29頁；偵一卷第44至61、65至82、95至99、109
    至111、126、139、169、174、176頁；偵二卷第37至46頁；
    本院卷第67至71、153至154、168至169頁），又加油站現場
    遺留包裹西瓜刀之報紙刀鞘，經採集指紋鑑識，驗出有被告
    丙○○之指紋，此有內政部警政署98年3月12日刑紋字第098
    0027017號鑑驗書乙份在卷為按（見警一卷第34至36頁），
    已徵丙○○等人確有為前揭犯行，洵無疑義。
(二)按刑法強盜罪之行為態樣包含強暴與脅迫，所謂「強暴」，
    係謂直接或間接對於人之身體施以暴力，以壓制被害人之抗
    拒之狀態而言；「脅迫」則係指行為人以威嚇加之於被害人
    ，使其精神上萌生恐懼之心理，以達到至使不能抗拒之程度
    ，又所謂強暴、脅迫之手段，僅須抑壓被害人之抗拒得使喪
    失意思自由為足，無關被害人實際有無抗拒行為（最高法院
    21年上字第1115號判例、30年上字第3023號判例、95年度臺
    上字第4801號判決意旨可稽），本件被告等人就犯罪事實一
    (二)犯行，係分持客觀上足對人之生命、身體、安全構成威脅
    ，具有危險性而可作為兇器使用之西瓜刀及不具殺傷力手槍
    ，由戊○○持西瓜刀，並以手押住告訴人，丙○○復持槍佐
    以言語恫嚇，已為施加強暴、脅迫之行為無疑，再觀以被害
    人深夜值班，加油站並無配置保全或警力，突見不明歹徒結
    伴持械速受壓制意志，告訴人亦手無反擊械具，以案發當時
    客觀情形而言，處此情境堪認已達喪失意思自由至使不能抗
    拒之程度，被告等人強取告訴人管領之財物，應以強盜罪相
    繩，洵無疑義。至於丙○○等人使用之西瓜刀及手槍，因均
    未扣案，無從鑑定是否為管制刀械或具殺傷力之槍枝，應依
    「有疑利被告」之法則，認非管制刀械，亦非具殺傷力之槍
    枝，即非違禁物，併以指明。觀諸前節，上開證據均堪為補
    強證據，足以擔保丙○○就上開犯罪事實一(一)、(二)所示犯行
    ，以及戊○○就上開犯罪事實一(二)所示犯行所為之自白均與
    事實相符。綜上所述，丙○○就上開犯罪事實一(一)、(二)之犯
    行、戊○○對上開犯罪事實一(二)所示之犯行，事證已臻明確
    ，洵可認定，應依法論科。
二、論罪科刑
(一)按結夥3人以上之犯罪，應以在場共同實施或在場參與分擔
    實施犯罪之人為限，最高法院76年臺上字第7210號判例意旨
    可參，本件丙○○就犯罪事實一(一)與丁○○、乙○○共謀竊
    取車輛之車牌，惟僅丁○○、乙○○前往竊取，此部分犯行
    ，並未構成結夥3人以上竊盜，至於丙○○、戊○○與丁○○、乙○○就犯罪事實一(二)部分，係一同前往現場強盜，為
    以自己犯罪之意思，在場共同實施犯罪，咸應計入結夥人數
    ，合於論以結夥3人以上之加重條件，應屬灼然。又按刑法
    第321條第1項第3款之攜帶兇器竊盜罪，係以行為人攜帶兇
    器竊盜為其加重條件，此所謂兇器，其種類並無限制，凡客
    觀上足對人之生命、身體、安全構成威脅，具有危險性之兇
    器均屬之，且祇須行竊時攜帶此種具有危險性之兇器為已足
    ，並不以攜帶之初有行兇之意圖為必要，最高法院79年臺上
    字第5253號判例意旨可為參照。本件丙○○、丁○○、乙○○就犯罪事實一(一)所攜帶之扳手2支，用以撬開車牌，衡諸
    常情，為鋼鐵材質且前端尖銳，客觀上自屬足以對人之生命
    、身體、安全構成威脅，顯為具有危險性之兇器無訛，另丙○○等人所為犯罪事實一(二)犯行，持以強暴、脅迫告訴人之
    西瓜刀2把，衡理係金屬材質，鐵製刀具，以之攻擊於人，
    於客觀上已足以為殺害或傷害人之生命、身體，另手槍2支
    ，依證人即共同正犯丁○○於偵查中具結證稱：手槍種類不
    詳，係改造手槍及BB槍即空氣手槍等語（見偵一卷第128頁
    ），亦堪認為兇器無疑。是核丙○○所為，係犯刑法第321
    條第1項第3款之攜帶兇器竊盜罪及同法第330條第1項之結夥
    3人以上攜帶兇器強盜罪；被告戊○○所為，係犯同法第330
    條第1項之結夥3人以上攜帶兇器強盜罪，復按刑罰法令規定
    為結夥者，為必要之共同正犯，此為當然之解釋，判決書結
    論固應引用刑法第28條，但主文毋庸諭知共同字樣（最高法
    院69年度臺上字第2948號判決要旨參照），即丙○○就犯罪
    事實一(一)與丁○○、乙○○；丙○○、戊○○就犯罪事實一
    (二)與丁○○、乙○○各有犯意聯絡，行為分擔，均為共同正
    犯，至於丙○○所犯上開2罪，時間明顯可分，犯意各別，
    侵害不同被害人之財產法益，行為互殊，應分論併罰。至於
    公訴意旨就丙○○所犯犯罪事實一(一)部分之論罪引以刑法第
    29條之教唆犯，核與犯罪事實記載「丁○○、乙○○遂與丙○○基於竊盜之犯意聯絡」等語不符，顯屬有誤，已據公訴
    檢察官當庭更正（見本院卷第213頁），併以敘明。
(二)丙○○前因施用毒品、竊盜、強盜等案件，經法院判處罪刑
    確定，於93年8月16日縮短刑期假釋出監，付保護管束，94
    年10月18日假釋期滿，假釋未經撤銷，所餘未執行之刑以已
    執行論而執行完畢，詳如犯罪事實欄所載，其於上揭有期徒
    刑執行完畢後5年內再犯本件有期徒刑以上之2罪，均為累犯
    ，各應依刑法第47條第1項之規定，加重其刑。
(三)末按刑法第59條之酌量減輕其刑，必於犯罪之情狀，在客觀
    上足以引起一般同情，認為即予宣告法定低度刑期，猶嫌過
    重者，始有其適用，至於被告無前科，素行端正，子女眾多
    等情狀，僅可為法定刑內從輕科刑之標準，不得據為酌量減
    輕之理由（最高法院51年臺上字第899號判例、94年度臺上
    字第1804號判決意旨可資參照），本件被告等人就犯罪事實
    一(二)所示犯行，係謀議強盜財物，結夥3人以上，分持西瓜
    刀、手槍等兇器，並均著頭罩、手套，換穿黑色衣褲，至夜
    間人手較少之加油站，挾持告訴人，取得財物，對社會治安
    及人民生命、財產安全有嚴重之危害，殊無堪資憫恕可言。
    戊○○犯後雖坦承犯行，然未與告訴人達成賠償之和解，惟
    此均屬犯罪後態度，又其雖未滿20歲，前無刑事案件記錄等
    情，然仍屬法定刑內從輕科刑之標準，其犯罪之情狀已難認
    為堪予憫恕，況戊○○坦承於本件案發前亦與丙○○等人持
    相同兇器，以相同之手段強盜彰化縣之檳榔攤，此有警詢筆
    錄乙份附卷為佐（見偵一卷第92至94頁），顯非僅犯下本件
    強盜犯行，對社會治安之危害非輕，亦徵非有憫恕之情，公
    訴意旨及指定辯護人認應依刑法第59條規定予以酌減其刑，
    本院認尚無適用，附以說明。
(四)爰審酌丙○○、戊○○均國中畢業之智識程度，正值年少，
    身強力壯，不思透過正常方式及管道牟取財物，覬覦他人之
    財產，持以西瓜刀、手槍等兇器，利用深夜人少而呼救不易
    之際，堂而皇之進入加油站奪取財物，出言恫嚇告訴人，迫
    其交出金錢，顯見其等行為具有高度之攻擊性及危險性，嚴
    重危害社會安寧秩序及人民生命、身體、財產安全，兼衡丙○○於本院審理時坦承犯行、戊○○於警詢時即坦認罪行之
    犯後態度，其等犯罪動機、手段，及因犯罪所取得財物價值
    ，丙○○自承與祖母、父、母親、妻同住、從事便當店生意
    ；戊○○則稱與祖父、祖母、妹同住、從事木工工作之家庭
    、經濟狀況等一切情狀，就丙○○所犯，依犯罪事實一(一)、
    (二)部分，分別量處如主文第1項所示之刑，並定其應執行刑
    ；就戊○○所犯犯罪事實一(二)部分，量處如主文第2項所示
    之刑，以示懲儆。至於本件犯行所用之扳手、西瓜刀、手槍
    等兇器及使用之外套、上衣、長褲、口罩、手套、鴨舌帽等
    物，均未具扣案，被告丙○○、戊○○均供承：已丟棄，不
    知所蹤等語（見本院卷第213、214頁），亦無積極證據可認
    係違禁物，均不予諭知沒收，附此敘明。
據上論斷，應依刑事訴訟法第299條第1項前段，刑法第28條、第
第321條第1項第3款、第330條第1項、第47條第1項、第51條第5
款，判決如主文。
本案經檢察官陳昱奉到庭執行職務。
中    華    民    國    98    年    7     月    31    日
                  刑事第二庭  審判長法  官  沈福財
                                    法  官  卓春慧
                                    法  官  林青怡
以上正本證明與原本無異。
如不服本判決應於收受判決後10日內向本院提出上訴書狀，並應
敘述具體理由；其未敘述上訴理由者，應於上訴期間屆滿後20日
內向本院補提理由書（均須按他造當事人之人數附繕本）「切勿
逕送上級法院」。告訴人或被害人如對於本判決不服者，應具備
理由請求檢察官上訴，其上訴期間之計算係以檢察官收受判決正
本之日期為準。
中    華    民    國    98    年    7     月    31    日
                                    書記官  李佳惠
附錄本判決論罪科刑法條
刑法第321條
犯竊盜罪而有左列情形之一者，處 6 月以上、 5 年以下有期徒
刑：
一、於夜間侵入住宅或有人居住之建築物、船艦或隱匿其內而犯
之者。
二、毀越門扇、牆垣或其他安全設備而犯之者。
三、攜帶兇器而犯之者。
四、結夥三人以上而犯之者。
五、乘火災、水災或其他災害之際而犯之者。
六、在車站或埠頭而犯之者。
前項之未遂犯罰之。
刑法第330條
犯強盜罪而有第321條第1項各款情形之一者，處7年以上有期徒
刑。
前項之未遂犯罰之。


司法院資訊處製作；財團法人民間司法改革基金會備份。
